臺灣花蓮地方法院刑事判決　　　　　　　 96年度易字第241號
公　訴　人　臺灣花蓮地方法院檢察署檢察官
被　　　告　乙○○
上列被告因竊盜案件，經檢察官提起公訴（96年度偵緝字第149
號），本院判決如下：
　　主　文
乙○○無罪。
　　理　由
一、公訴意旨略以：被告乙○○意圖為自己不法所有，於民國95
    年10月20日前某日，在花蓮縣吉安鄉○○路○段189號「立貴
    燈飾」倉庫，持破壞剪、鋸子、老虎鉗、美工刀等物，竊取
    丙○○管領之電纜線3條（起訴書記載電纜線1批，蒞庭檢察
    官已更正如前）後，藏放在車號 ZZ-7899號自小客車內逃逸
    ，嗣於95年10月20日凌晨 3時許，經警在花蓮市○○○街247
    號前查獲，因認被告涉犯刑法第321條第1項第3款加重竊盜
    罪嫌云云。
二、按犯罪事實應依證據認定之，無證據不得認定其犯罪事實；
    又不能證明被告犯罪者，應諭知被告無罪之判決，刑事訴訟
    法第154條第2項、第301條第1項分別定有明文。又事實之認
    定，應憑證據，如未能發現相當證據，或證據不足以證明，
    自不能以推測或擬制之方法，為裁判基礎（最高法院40年度
    台上字第86號判例參照）。再者，認定不利於被告之事實，
    須依積極證據，苟積極證據不足為不利於被告事實認定時，
    即應為有利於被告之認定，更不必有何有利之證據；而所謂
    「積極證據足以為不利被告事實之認定」係指據為訴訟上證
    明之全盤證據資料，在客觀上已達於通常一般之人均不致於
    有所懷疑，而得確信被告確曾犯罪之程度，若未達到此一程
    度，而有合理懷疑之存在時，即無從為有罪之認定（最高法
    院著有30年度上字第 816號、76年度台上字第4986號判例足
    參）。
三、本件公訴人認為被告涉有上開竊盜罪嫌，係以證人戊○○、
　　丙○○、陳建政於偵查之證述及卷附贓物認領保管單、花蓮
    縣警察局花蓮分局中華派出所扣押物品等為其依據。訊據被
    告堅詞否認涉有上開竊盜犯行，辯稱：戊○○開車至伊住處
    載伊時，車上已有電纜線，警察臨檢時，因伊知道戊○○有
    很多前科，伊怕被牽扯而逃跑，但伊事後有打電話去警察局
    等語。經查：
    (一)證據能力：
      1.按刑事訴訟法第159條第1項規定：被告以外之人於審判
        外之言詞或書面陳述，除法律有規定者外，不得作為證
        據。被告以外之人於偵查中向檢察官所為之陳述，除顯
        有不可信之情況者外，得為證據，同法第159條之1第2
        項定有明文。查被告對證人丙○○、陳建政於偵查中所
        言，同意作為證據，依上開規定，渠等於偵查中所言有
        證據能力。另被告對證人戊○○於偵查中所言之證據能
        力有爭執，然證人戊○○於偵查中係以證人身分具結後
        作證，依其作證時所處情況，尚難認有顯不可信之情況
        ，依上開規定，其於偵查中所言亦有證據能力。
      2.次按被告以外之人於審判外之陳述，雖不符刑事訴訟法
        第159條之1至第159條之4之規定，而經當事人於審判程
        序同意作為證據，法院審酌該言詞陳述或書面陳述作成
        時之情況，認為適當者，亦得為證據。當事人、代理人
        或辯護人於法院調查證據時，知有第159條第1項不得為
        證據之情形，而未於言詞辯論終結前聲明異議者，視為
        有前項之同意。同法第159條之5第1項、第2項亦定有明
        文。本件被告及檢察官對於證人唐羽男、范姜群榮於警
        詢及偵查中之證述及警員陳建政於95年10月20日製作之
        偵查報告，於言詞辯論終結前均未聲明異議，本院審酌
        渠等言詞陳述及書面陳述作成之情況，均認為適當，故
        均認有證據能力。
    (二)證人戊○○於偵查中結證稱：車號 ZZ-7899號自小客車為
      其所承租，95年10月20日凌晨12點多，被告打電話給其，
      向其借車去跟朋友拿錢還其，其確定被告借車時其車上沒
      有電纜線等語（見95年10月20日偵查筆錄）。其於本院審
      理中所證述之情節亦大致相同。而其所述借車還錢一事，
      核與被告於偵查及本院所稱相符，故此部分證詞應屬真實
      可信，至於被告借車當時，其車上有無電纜線部分，因該
      車為戊○○所承租，當日該車亦由戊○○交予被告使用，
      迨被告還車之際，恰遇警方經過，發覺該車上放置有3條
      電纜線，被告隨即駕車逃逸，戊○○並因涉嫌本件竊盜案
      件，而遭警方移送等情，有證人陳建政於95年10月20日製
      作之偵查報告乙份在卷可參。而被告自偵查迄本院審理時
      ，均供稱：伊當晚向戊○○借用該車時，車上即有上開電
      纜線等語。是該車上之電纜線確實有可能係被告或戊○○
      所偷，戊○○就本案實有高度之利害關係，故其證言是否
      屬實，顯有商榷之餘地。
    (三)又證人唐羽男於警詢中證稱：警方於95年10月20日查獲范
      姜群榮、戊○○所分別承租之車號YY-0459號、ZZ-7899號
      自小客車內所放置之電纜線均係范姜群榮、戊○○竊自花
      蓮縣吉安鄉○○路○段189號立貴燈飾倉庫，渠因受雇於范
      姜群榮，且曾於95年10月18日前往該處欲竊電纜線未得手
      ，故可清楚辨別上述二車內電纜係出自立貴燈飾倉庫等語
      （見95年10月20日警詢筆錄），迨偵查時，雖改稱：渠於
      警詢所述部份所言不實在，渠與范姜群榮車上之電纜線較
      細，戊○○車上之電纜線較粗，渠確認車上電纜線係立貴
      燈飾的是指戊○○所承租車上之電纜線，並非指范姜群榮
      車上之電纜線等語。是證人唐羽男前後所述略有不同。惟
      此可能係因同時為警查獲之范姜群榮於警詢及偵查中均僅
      承認其所承租車上之電纜線係偷自鹽寮工寮內，並非在立
      貴燈飾竊盜所致。復參以警方於范姜群榮上開所承租車輛
      上查獲之電纜線，其中2捆電纜線為丁○○所有，係放置
      在丁○○位於花蓮縣鹽寮鄉山嶺7號住處內遭竊，另2條灰
      色紅銅電纜線則為花蓮縣吉安鄉○○路○段189號立貴燈飾
      倉庫內遭竊物品，至戊○○所承租車輛上之 3條電纜線亦
      為立貴燈飾倉庫內遭竊之物，業據證人丁○○、丙○○於
      警詢中證述明確，並有贓物認領保管單 2張在卷可參。再
      證人即查獲警員陳建政於偵查中更證稱：當初是唐羽男偷
      偷跟其說，其始知電纜線為立貴燈飾所有等語。凡此總總
      ，均足證證人唐羽男於警詢中所述警方查獲之電纜線係范
      姜群榮與戊○○於立貴燈飾倉庫內行竊所得等語，較符合
      事實。是本案查獲之3條電纜線係被告戊○○所竊之可能
      性甚高。
    (三)至證人陳建政於偵查中雖證稱：其於95年10月20日凌晨盤
      查時，有在戊○○承租之車輛後座看到電纜線，被告斯時
      坐在該車副駕駛座，感覺被告很緊張，後來被告從副駕駛
      座跳到駕駛座，將該車駛離現場等語。惟從證人陳建政上
      開證詞，亦僅能證明該車上有電纜線，仍無從直接證明該
      電纜線為被告所竊。而被告於偵查中已供稱：其向戊○○
      借車時，已見車上有電纜線，並曾問過戊○○，但戊○○
      要其不要問那麼多，故後來臨檢時始很緊張才把車子開走
      等語，足見被告可能係因懷疑該電纜線為贓物，又突遭警
      方盤查，情急之下才駕車逃離現場，尚難以被告駕車逃離
      乙點，逕論被告即為竊取該電纜線之人。況證人陳建政於
      偵查中亦證稱：警方事後係因被告於當日中午打電話告知
      該車停放地點而尋獲該車。並由卷附上開偵查報告可知：
      警方尋獲該車時，尚在該車上發現本案遭竊之3條電纜線
      及破壞剪等工具。果本案查獲之3條電纜線確係被告所偷
      ，被告前已因恐遭警方查獲其竊盜該電纜線而逃離現場，
      在逃離之後，被告大可將所竊得之電纜線丟棄或藏匿他處
      ，以防警方查獲。為何卻反而特地以電話告知警方該車去
      向，並將竊得之電纜線留置車上，方便警方得以查獲贓物
      ，更陷己於不利？此顯與常情有違。是被告所辯車上電纜
      線非其所竊等語，似有可信之處。
    (四)另卷附之花蓮縣警察局花蓮分局中華派出所扣押物品，僅
      能證明在戊○○所承租之前揭車輛上有破壞剪、鋸子、老
      虎鉗及美工刀，並無法證明被告係持扣案之物品竊得上開
      電纜線之事實。
四、綜上所述，本件依檢察官所舉之證據及本院調查證據之結果
    ，既無法使本院排除查獲之電纜線為戊○○所偷之可能性，
    而達可確信本件竊盜為被告所為之程度，揆諸首揭法條及判
    例意旨，自應為被告無罪之諭知。
據上論斷，應依刑事訴訟法第301條第1項之規定，判決如主文。
本件經檢察官甲○○到庭執行職務。
中　　華　　民　　國　　96　　年　　9　　月　　18　　日
　　　　　　　　　      臺灣花蓮地方法院刑事第三庭
                                  法  官  李 世 華
上列正本證明與原本無異。
如對本判決不服，應於送達後10日內，向本院提出上訴狀（應抄
附繕本）告訴人或被害人如對於本判決不服者，應具備理由請求
檢察官上訴，其上訴期間之計算係以檢察官收受判決正本之日期
為準。
                                  書記官
中　　華　　民　　國　　96　　年　　9　　月　　19　　日
